臺灣士林地方法院刑事判決　　　　　　　95年度易字第1367號
公　訴　人 臺灣士林地方法院檢察署檢察官
被　　　告 甲○○
　　　　　　　　　 （現另案於臺灣臺北看守所羈押）
上列被告因妨害公務案件，經檢察官提起公訴（95年度偵字第55
01號），本院判決如下：
    主  文
甲○○對於公務員依法執行職務時，施強暴，累犯，處有期徒刑
陸月，如易科罰金，以銀元參佰元即新臺幣玖佰元折算壹日，減
為有期徒刑參月，如易科罰金，以銀元參佰元即新臺幣玖佰元折
算壹日。
    事  實
一、甲○○前於民國88年間因違反麻醉藥品管理條例等案件，經
    臺灣高等法院以85年度上訴字第3878號判決判處有期徒刑9
    月、9月、9月，應執行有期徒刑2年，並經最高法院以86年
    度台上字第4785號判決駁回上訴確定；復於94年間因偽造文
    書案件，經臺灣臺北地方法院以93年度簡字第2887號判決判
    處有期徒刑6月確定，經合併定應執行刑為2年5月；又曾於
    88年間因偽造文書案件，經臺灣臺北地方法院以88年度易字
    第815號判決有期徒刑3月確定，經與前開應執行刑2年5月接
    續執行，已於88年3月5日入監服刑，92年3月6日因縮短刑期
    假釋出獄，並於94年12月4日假釋期滿未經撤銷，視為已執
    行完畢，仍不知悔改。
二、緣臺北市政府警察局大同分局（下稱大同分局）偵查隊小隊
    長戊○○，於95年4 月16日上午10時30分許，因承辦王俊明
    殺人案件（王俊明涉嫌於同年月14日上午，在臺北市大同區
    ○○○路持刀殺害謝淑娟），偕同該局警員己○○、丁○○
    、乙○○及丙○○前往甲○○位於臺北市○○區○○街115
    號家中，欲執行追查犯人王俊明行蹤之職務及釐清被告是否
    有涉嫌藏匿王俊明，詎料甲○○於戊○○等人出示證件表明
    來意後，突然往屋外衝出，並大聲叫喊「警察打人」，戊○○等因懷疑王俊明刻即躲藏於甲○○家中，甲○○係故意大
    聲叫嚷以便利王俊明逃跑，因此即時將甲○○拉住制止，並
    請甲○○配合員警查訪，同至屋內客廳坐下說明，甲○○明
    知戊○○係執行查訪勤務之公務員，正在依法執行職務，仍
    基於妨害公務之概括犯意，於客廳內以右腳踢戊○○左腳膝
    蓋及腳背之方式，對戊○○施以強暴，致戊○○受有左膝挫
    傷瘀血、左足挫傷血腫、左拇指挫傷擦傷之傷害（傷害部分
    未據告訴），戊○○等人即以甲○○涉嫌妨害公務為由加以
    逮捕，並欲帶回警局接受調查，甲○○竟接續前開妨害公務
    之犯意，繼而以手肘推撞及躺在地上以腳亂踢之方式對在場
    執行公務之員警戊○○、己○○、乙○○及丙○○等4 人施
    以強暴（未成傷），經在場員警合力始將其制伏帶回警局。
三、案經臺北市政府警察局大同分局報告臺灣士林地方法院檢察
    署檢察官偵查起訴。
    理  由
一、證據能力之判斷：
  (一)按被告以外之人於審判外之言詞或書面陳述，除法律有規定
  　者外，不得作為證據；次按被告以外之人於偵查中向檢察官
    所為之陳述，除顯有不可信之情況者外，得為證據，刑事訴
    訟法第159 條第1 項、第159 條之1 第2 項定有明文，查本
    件證人戊○○、鐘榜元於偵查中在檢察官前所為陳述，已經
    依法具結，且依筆錄之記載，並無不能自由陳述或其他非法
    、不當之取證情形，而被告復未曾提及檢察官在偵查時有何
    不法取供致證人證詞顯不可信之情事，是上開證人於偵查中
    之證述，自得採為本件證據。
  (二)又被告以外之人於審判外之陳述，雖不符刑事訴訟法第159
    條之1 至第159 條之4 之規定，而經當事人於審判程序同意
    作為證據，法院審酌該言詞陳述或書面陳述作成時之情況，
    認為適當者，亦得為證據；另當事人、代理人或辯護人於法
    院調查證據時，知有第159 條第1 項不得為證據之情形，而
    未於言詞辯論終結前聲明異議者，視為有前項之同意，刑事
    訴訟法第159 條之5 定有明文。經查，本件判決後開所示之
    其他被告甲○○以外之人於審判外之陳述，均經檢察官及被
    告於本院準備及審判程序時明示同意有證據能力（見本院95
    年12月19日準備程序筆錄第4 頁、8 月2 日審判程序筆錄）
    ，且於本院言詞辯論終結前，檢察官、被告對於卷附具有傳
    聞證據性質之證據，既均已知其情，均未聲明異議，本院認
    該具有傳聞證據性質之證據，並無任何違法取證之不適當情
    形，以之作為證據使用係屬適當，自得採為認定被告犯罪事
    實之證據，合先敘明。
二、訊據被告甲○○固不否認有以右腳踢傷證人戊○○之事實，
    惟矢口否認有何妨害公務之犯行，辯稱：案發時員警未持搜
    索票，亦未表明身分即衝進伊家中，伊以為是仇家來尋仇始
    以右腳踢傷戊○○，員警係於客廳拉扯時始表明身分云云，
    經查：
  (一)案發當時證人戊○○、己○○、丁○○、乙○○及丙○○均
    係大同分局之員警，負責承辦案外人王俊明涉嫌殺人案件，
    彼等依謝淑娟之家屬謝誌峰、謝誌錦之指訴及世界益車行（
    設臺北市○○區○○路3 段363 號1 樓）負責人陳奕騰所為
    之證詞，得知被告於謝淑娟遭殺害前曾協助王俊明租車及與
    謝淑娟談判，故至被告家中欲查訪王俊明之行蹤並釐清被告
    有無涉嫌藏匿王俊明等事實，業據證人戊○○、己○○、丁○○、乙○○及丙○○到庭結證屬實（見本院卷96年8 月2
    日審判程序筆錄第4 至15頁），並有謝誌峰、謝誌錦及陳奕
    騰警詢時之調查筆錄各1 份在卷可稽（見偵查卷第19到33頁
    ），是戊○○等人於案發時係刑法第10條第2 項第1 款所規
    定依法令服務於國家，而具有法定職務權限之公務員，並依
    法執行查訪勤務，自屬依法執行公務之身分，應可認定。
  (二)復查證人戊○○等人抵被告家中後，見到被告時，證人戊○○即以台語表明渠等係刑事組，欲調查有關王俊明殺人案件
    ，詢問被告是否即為阿忠，及是否認識阿明，證人乙○○並
    出示懸掛於胸前之警員服務證，惟被告隨即大聲喊叫「警察
    打人」，並欲往屋外衝出，證人戊○○等人因此懷疑王俊明
    係躲於被告家中，被告此舉即係為便利王俊明脫逃，因此乃
    拉住被告往屋內客廳坐下，並請被告冷靜下來，惟被告於員
    警詢及是否有協助王俊明租車及與謝淑娟談判時，突然欲離
    開現場，乃以右腳踢戊○○左腳膝蓋及腳背之方式，對戊○○施以強暴，嗣戊○○等人以被告涉嫌妨害公務為由逮捕被
    告時，被告猶以手肘推撞及躺在地上以腳亂踢之方式對戊○○己○○、乙○○及丙○○等4 人施以強暴一情，業據證人
    戊○○、己○○於檢察官偵查中及本院審理時及證人丁○○
    、乙○○及丙○○於本院審理時到庭結證屬實（見偵查卷第
    79、80頁、本院96年8 月2 日審判程序筆錄），且證人戊○○確實受有如事實欄所載之傷勢，亦有臺北市立聯合醫院中
    興院區95年4 月16日出具之甲種診斷證明書1 紙及照片4張
    附卷可稽（見偵查卷第48至52頁）。參以被告於檢察官偵查
    中供稱：「當時我在睡覺，我母親跟我說有人找我，我即到
    門外，有一名女子叫我，並有4 名男子說他們是警察並問我
    是否認識王俊明.. 當 時我只有和對方拉扯，因為對方3人
    一進來即從我後方抓住我，要我協助調查。後經我要求，對
    方才出示證件」等語 (見偵查卷第64頁)， 亦可徵被告於案
    發當時實已知悉員警之身分及渠等係要來請被告協助調查，
    故被告事後於本院審理中翻異前詞，辯稱係雙方發生拉扯後
    始知員警之身分云云，顯係卸責之詞，不足採信。
  (三)按警察於公共場所或合法進入之場所，得對於下列各款之人
    查證其身分：一、合理懷疑其有犯罪之嫌疑或有犯罪之虞者
    。二、有事實足認其對已發生之犯罪或即將發生之犯罪知情
    者；次按警察為查證人民身分，得採取下列之必要措施：二
    、詢問姓名、出生年月日、出生地、國籍、住居所及身分證
    統一編號等。三、令出示身分證明文件，依前二款方法顯然
    無法查證身份時，警察得將該人民帶往勤務處所查證，帶往
    時非遇抗拒不得使用強制力。警察職權行使法第6 條第1 項
    第1 、2 款、第7 條第1 項第2 、3 款定有明文。被告雖辯
    稱：證人戊○○等人未持搜索票即進入被告家中，且係於客
    廳雙方發生拉扯後，員警始表明身分云云。惟查，證人戊○○等人於案發當日，原只係單純至被告家中，欲查訪王俊明
    行蹤並釐清被告有無涉案，渠等敲門後由被告母親應門並同
    意渠等進入乙節，業據證人戊○○、己○○、丁○○、乙○○及丙○○於本院審理時證述明確（本院卷96年8 月2 日審
    判程序筆錄），是案發時員警係合法進入被告之處所，員警
    並未動用搜索之強制處分，自不因未持搜索票而影響其查訪
    行為之適法性。況員警係因謝誌峰、謝誌錦及陳奕騰之警詢
    中證詞，而認被告對已發生之謝淑娟遭殺害案知情，且合理
    懷疑被告涉嫌藏匿王俊明，故於被告未配合員警查證其身分
    ，且大聲呼喊警察打人而欲往外衝出之同時，始拉住被告並
    將之帶往客廳，命其坐下，揆諸前開規定，亦屬合法運用其
    強制力，且並未逾越必要程度，是員警係依法執行職務堪可
    認定。
  (四)綜上所述，被告所辯並不足採，本件事證明確，被告犯行堪
    予認定，應予依法論科。
三、論罪科刑理由
  (一)查被告甲○○行為後，刑法部分條文業於94年1 月7 日修正
    ，94年2 月2 日公布，並於95年7 月1 日施行，修正後即現
    行刑法第2 條第1 項規定：「行為後法律有變更者，適用行
    為時之法律，但行為後之法律有利於行為人者，適用最有利
    於行為人之法律。」上開規定乃與刑法第1 條罪刑法定主義
    契合，而貫徹法律禁止溯及既往原則，係規範行為後法律變
    更所生新舊法律比較適用之準據法，是刑法第2 條本身雖經
    修正，但刑法第2 條既屬適用法律之準據法，本身尚無比較
    新舊法之問題，應一律適用裁判時即修正後刑法第2 條規定
    以決定適用之刑罰法律，合先敘明。而有關新舊法之比較，
    應就罪刑有關之共犯、連續犯、牽連犯加重等暨其他法定加
    減原因（如身分加減）與加減例等一切情形，綜其全部罪刑
    之結果而為比較（最高法院95年第8 次刑事庭會議決議參照
    ）。經查：
  1.刑法第135 條第1 項對於執行職務公務員強暴罪，法定刑得
    科銀元300 元以下罰金。據修正後刑法施行法增訂第1 條之
    1 規定：「中華民國94年1 月7 日刑法修正施行後，刑法分
    則編所定罰金之貨幣單位為新臺幣。94年1 月7 日刑法修正
    時，刑法分則編未修正之條文定有罰金者，自94年1 月7 日
    刑法修正施行後，就其所定數額提高為30倍。但72年6 月26
    日至94年1 月7 日新增或修正之條文，就其所定數額提高為
    3 倍」及刑法第33條第5 款修正為：「主刑之種類如下：五
    、罰金：新臺幣一千元以上，以百元計算之」等規定，依修
    正後之法律，刑法第135 條第1 項對於執行職務公務員強暴
    罪所得科處之罰金刑最高為新臺幣9,000 元，最低為新臺幣
    1,000 元。然依被告行為時之刑罰法律，即罰金罰鍰提高標
    準條例第1 條規定（依法律應處罰金、罰鍰者，就其原定數
    額得提高為二倍至十倍。但法律已依一定比率規定罰金或罰
    鍰之數額或倍數者，依其規定）及當時之刑法第33條第5 款
    規定，罰金最低額以1 元計算，則刑法第135 條第1 項對於
    執行職務公務員強暴罪之罰金刑最高為銀元300 元，最低額
    為銀元1 元，若換算為新臺幣，最高額雖與新法同為新臺幣
    9,000 元，然最低額僅為新臺幣3 元。比較上述修正前、後
    之刑罰法律，自以被告行為時關於科處罰金刑之法律較有利
    於被告。
  2.刑法第47條關於累犯之規定，修正前條文為：「受有期徒刑
    之執行完畢，或受無期徒刑或有期徒刑一部之執行而赦免後
    ，五年以內再犯有期徒刑以上之罪者，為累犯，加重本刑至
    二分之一。」，修正後刑法第47條第1 項則規定：「受徒刑
    之執行完畢，或一部之執行而赦免後，五年以內故意再犯有
    期徒刑以上之罪者，為累犯，加重本刑至二分之一。」，是
    本案被告有如事實欄所述之前科及刑之執行情形，其於有期
    徒刑執行完畢，五年以內故意再犯本件有期徒刑以上之罪，
    不論依新、舊法規定，均應論以累犯，比較新、舊法結果，
    對被告並無有利或不利之情形，是應逕依修正後刑法第47條
    第1項之規定，論以累犯(最高法院95年第21次刑事庭會議決
    議參照)。
  3.修正前刑法第41條第1 項前段規定：「犯最重本刑為五年以
    下有期徒刑以下之刑之罪，而受六個月以下有期徒刑或拘役
    之宣告，因身體、教育、職業、家庭之關係或其他正當事由
    ，執行顯有困難者，得以一元以上三元以下折算一日，易科
    罰金。」，該時易科罰金之折算標準，依修正前罰金罰鍰提
    高標準條例第2 條前段（現已刪除）之規定，係就其原定數
    額提高為一百倍折算一日，亦即被告行為時之易科罰金折算
    標準，應以銀元三百元折算一日，經折算為新臺幣後，應以
    新臺幣九百元折算為一日。惟95年7 月1 日修正公布施行之
    刑法第41條第1 項前段則規定：「犯最重本刑為五年以下有
    期徒刑以下之刑之罪，而受六個月以下有期徒刑或拘役之宣
    告者，得以新臺幣一千元、二千元或三千元折算一日，易科
    罰金。」，比較修正前後之易科罰金折算標準，以95年7 月
    1 日修正公布施行前之規定，較有利於受刑人，自應依刑法
    第2 條第1 項前段，適用修正前刑法第41條第1 項前段規定
    ，定其折算標準。
  4.本院經綜合比較上開法律變更之情形，以94年2 月2 日修正
    公布前之規定對於被告較為有利，依據修正後刑法第2條 第
    1 項前段之規定，即應適用修正前之上開刑法規定，合先敘
    明。
  (二)按刑法第135 條第1 項之妨害公務罪，以行為人對於公務員
    依法執行職務時，施以強暴、脅迫，即屬當之；所稱「強暴
　  」，係指一切有形力即物理力之行使而言，不問其係對人或
    對物為之均包括在內。本件被告於員警戊○○等人依法執行
    職務時，以右腳踢戊○○左腳膝蓋及腳背之方式，對戊○○
    施以強暴。嗣於遭員警逮捕時，猶接續前開妨害公務之犯意
    ，以手肘推撞及躺在地上以腳亂踢之方式對戊○○、己○○
    、乙○○及丙○○等4 人施以強暴。是核被告所為，係犯刑
    法第135 條第1 項之妨害公務罪。其先後兩次對員警施以強
    暴之行為，係基於同一妨害公務犯意下之接續行為，僅侵害
    1 個法益，應論以1 罪。又被告有如事實欄所載之犯罪科刑
    執行情形，有臺灣高等法院被告全國前案紀錄表在卷可憑，
    其於受有期刑之執行完畢後5 年內故意再犯本件有期徒刑以
    上之罪，依刑法第47條第1 項之規定，為累犯，應加重其刑
    。爰審酌被告前有多次犯罪紀錄，素行不佳，案發時所施之
    強暴手段，致員警戊○○受有左膝挫傷瘀血、左足挫傷血腫
    、左拇指挫傷擦傷之傷害，犯後矢口否認犯行，態度不佳及
    其品行、智識程度等一切情狀，量處如主文所示之刑，依修
    正前刑法第41條第1 項前段諭知易科罰金之折算標準，以示
    警懲。
  (三)又被告犯罪時間在96年4 月24日以前，所犯之上開罪名，復
    無不得減刑之例外情形，合於中華民國96年罪犯減刑條例第
    2 條第1 項第3 款之規定，應依該例之規定，減輕其宣告刑
    二分之一，即有期徒刑3 月，併諭知易科罰金折算之標準。
據上論斷，依刑事訴訟法第299 條第1 項、刑法第2 條第1 項前
段、第135 條第1 項、第47條第1 項、修正前第41條第1 項前段
、中華民國96年罪犯減刑條例第2 條第1 項第3 款、第7 條、第
9 條，修正刪除前罰金罰鍰提高標準條例第2 條、現行法規所定
貨幣單位折算新台幣條例第2條，判決如主文。
本案經檢察官吳維雅到庭執行職務
中　　華　　民　　國　　96　　年　　8 　　月　　16　　日
                   刑事第五庭審判長法  官  汪梅芬
                                   法　官　周群翔
                                   法  官  許辰舟
以上正本證明與原本無異。
如不服本判決，應於判決送達後10日內，向本院提出上訴狀。
                                   書記官  張馨尹
中　　華　　民　　國　　96　　年　　8 　　月　　16　　日
附錄法條
中華民國刑法第135條第1項
（妨害公務執行及職務強制罪）
對於公務員依法執行職務時，施強暴脅迫者，處 3 年以下有期徒
刑、拘役或 3 百元以下罰金。
